行　政　法　院　判　決　　　　　　　　　　　　　　　八十八年度判字第九五號
　　再 審原 告　甲○○○○○.
　　　　　　　　　　　　　　　.
　　再 審被 告　經濟部商品檢驗局
右當事人間因商品檢驗法事件，再審原告對本院中華民國八十七年六月十二日八十七
年度判字第一一五○號判決提起再審之訴。本院判決如左︰
　　主  文
再審之訴駁回。
　　事  實
緣再審原告於民國八十五年四月至八十六年四月間，產製熱陰極螢光燈桌上檯燈（甡
光牌檯燈10Ｗ型一五○台、15Ｗ型一○○台），未依照規定報經檢驗合格，逕行運出
廠場供作市場陳列銷售，有違行為時商品檢驗法第十條第二項規定，經再審被告所屬
臺南分局調查屬實，乃報由再審被告依同法第三十二條第二項規定，科處再審原告罰
鍰二千元（折合新台幣六千元）。再審原告不服，循序提起行政訴訟，為本院八十七
年度判字第一一五○號判決駁回。再審原告以原判決有行政訴訟法第二十八條第一款
、第二款再審情形為由，對之提起再審之訴。茲摘兩造訴辯意旨於次：
再審原告起訴意旨略謂︰原判決採認再審被告依行為時商品檢驗法第三條、第十條第
二項之授權而發布對外具有拘束力之法規命令。再審被告認此「非處理公務之公文」
，而係依中央法規標準法第七條規定，基於法律授權之命令，以發布為生效手續。惟
該授權規定應指商品檢驗法明定之「公告品目」，非行政上應履行之行政行為。再審
被告認依上開條款而為公告、公布、張貼，應視為已達到公文送達之目的，與再審原
告起訴意旨有違。按公文者，係指依法律或命令（根據行政程序法、公文程式條例、
民法及民事訴訟法）應製作及函送之公文書。所謂法律或命令者，係指再審被告應在
商品檢驗法所稱「公告品目」之結構下，履行法律賦予人民權利之規範（參考中央法
規標準法第五條第二項及憲法第二十二條）。依行政程序法，再審原告為商品檢驗法
明定之特定對象，再審被告應依此法對特定對象履行義務。依公文程式條例，再審被
告對特定對象應依法送達。依民事訴訟法再審被告對於地址明確之特定對象，無不函
達之理由。又中央法規標準法第一條規定：「中央法規之制定、施行、適用、修正及
廢止，除憲法規定外，依本法之規定。」已明示憲法為國家根本大法。憲法賦予人民
之權利，再審被告不得侵犯。而中央法規標準法第五條第二項規定：「關於人民權利
義務，應以法律定之。」再審被告依同法第七條所持論點，應僅止於「公告品目」之
權利，無不行使行政行為之權，否則即屬違法、違憲及侵權。按憲法第二十二條規定
：「凡人民之其他自由及權利，不妨礙社會秩序、公共利益者，均受憲法之保障。」
再審原告於起訴狀中即明述，再審被告公告應受檢驗商品「品目」之架構下，應履行
如下行政行為：一、製作公文書。二、函知遵照。三、依法送達。此屬憲法保障人民
權利範圍。末查行政程序法草案第二十九條規定：「行政機關對於不特定人之送達得
以公告或利登政府公報或新聞紙代替之。」本件係有特定對象即商品檢驗法明定應遵
守及受罰之對象，亦即係生產製造之農、工、礦廠商。此明確對象，被告不履行函知
遵照之行政行為，有違中央法規標準法第十一條規定。貴院如認此係大法官會議之職
權，請依行政訴訟第二十五條規定，行使職權，將原判決廢棄，原處分撤銷等語。
再審被告答辯意旨略謂︰查經濟部暨再審被告之公告，稽其內容，乃法規命令，規範
對象為產製者，該產製者隨時得增加或減少，為「不特定多數人」，至為灼然。故除
發函相關機關、團體及公會轉知所屬會員外，亦公告大眾周知，以期保障人民權益兼
維行政效能。再審原告所訴，實囿於主觀偏見，尚無足採，請駁回其再審之訴等語。
　　理  由
按行政訴訟法第二十八條第一款所謂適用法規顯有錯誤，係指原判決所適用之法規與
該案應適用之現行法規相違背，或與解釋判例有所牴觸者而言。至於事實之認定或法
律上見解之歧異，再審原告對之縱有爭執，要難謂為適用法規錯誤，而據為再審之理
由。本件再審原告於八十五年四月至八十六年四月間，產製熱陰極螢光燈桌上檯燈（
甡光牌檯燈10Ｗ型一五○台、15Ｗ型一○○台），未依照規定報經檢驗合格，逕行運
出廠場供作市場陳列銷售，再審被告認有違行為時商品檢驗法第十條第二項規定，乃
依同法第三十二條第二項規定，科處再審原告罰鍰二千元（折合新台幣六千元）。再
審原告不服，循序提起行政訴訟，原判決以：前開事實，有訪問紀錄附原處分卷足憑
，再審原告對此亦不爭執，其違規事實洵堪認定，再審被告處以罰鍰二千元，揆諸行
為時商品檢驗法第二條第一項第一款、第十條第二項及第三十二條第二項規定，核無
不合。再審原告起訴主張：商品檢驗法第二條規定應行檢驗之商品，應經公告「品目
」之程序，再審被告即應製作公文書函知製造商，依法送達，否則不得對違規者科處
罰鍰。再審原告早在七十六年四月起即生產檯燈多年，檯燈原不列入應施檢驗之商品
，再審被告改變政策，將之列為應檢驗之商品，卻未履行上開通知之程序，函知再審
原告，逕對再審原告科處罰鍰，有違依法行政之原則云云。經查再審原告所產製之電
燈具，業經經濟部依據行為時商品檢驗法第二條及第十條之規定，於八十三年六月十
五日以經（八三）商檢字第○八五八九五號公告列為應實施國內市場出廠檢驗商品，
復經再審被告於同年月二十八日以檢台（八三）三字第一一六一三號公告執行檢驗，
應自八十三年十二月一日起於運出廠場前報經再審被告檢驗合格，領有檢驗合格證書
始得出廠供陳列銷售。而經濟部經（八三）商檢字第○八五八九五號應實施國內市場
出廠檢驗商品品目之公告暨再審被告檢台（八三）三字第一一六一三號執行檢驗之公
告，核其性質係依據行為時商品檢驗法第二條及十條第二項之授權，由該部暨再審被
告隨時就商品之列檢與撤銷檢討後所訂定，對外具有拘束力之法規命令，非處理公務
之公文，依據中央法規標準法第七條規定，各機關依其法定職權或基於法律授權訂定
之命令，應其性質分別下達或發布並立即送立法院，是該法規命令自以發布為生效
手續，而發布方式得張貼機關之佈告欄，或刊登政府公報，或利用報刊等大眾傳播工
具廣為宣布即可，尚無須分別通知各業界，即毋庸依公文程式條例第十三條規定送達
。該二項公告均於公告當時分別張貼該部及再審被告之佈告欄，並分別刊登於八十三
年七月十一日出版之經濟部公報第二十六卷第十四期、八十三年八月十一日出版之經
濟部公報第二十六卷第十七期，且再審被告之執行檢驗公告復刊登於中央日報八十三
年七月九日第七版，有上開公報及日報附卷足稽，均已合法發布生效，並自八十三年
十二月一日開始實施，再審原告嗣後所產製之本件商品自應依規定報經檢驗合格，領
有出廠檢驗合格證書，始得出廠供陳列銷售，否則即有違規定。從而，再審原告不得
以未受函知不知本件商品已列為應實施檢驗之商品為由，脫免其違章責任，其主張核
無足採等由，認原處分及一再訴願決定俱無不合而駁回再審原告前訴訟程序之訴，核
無所用之法規與應適用之現行法規相違背，或與解釋判例有所牴觸情形。再審原告主
張原判決適用法規顯有錯誤，無非對原判決認定系爭公告係再審被告依法律授權訂定
之法規命令，非處理公務之公文，依中央法規標準法第七條規定，以發布為生效手續
，無須分別通知各業界，亦毋庸依公文程式條例第十三條規定送達等有關之事實認定
及法律見解為爭執，揆諸首揭說明，自不得據為再審理由。又系爭公告，規範對象為
產製者，該產製者隨時得增加或減少，為「不特定多數人」，再審原告主張，產製者
即係明確對象，應依行政程序法、公文程式條例、民事訴訟法規定函達特定對象之再
審原告，自非可採。系爭公告既係依法律授權為之，與中央法規標準法第一條、第五
條第二項、第十一條無違，亦未牴觸憲法第二十二條規定，再審原告請求依行政訴訟
第二十五條規定，中止本件訴訟程序，以待大法官解釋，並無必要。再者，原判決認
為原告之訴為無理由，應予駁回，其主文亦記載「原告之訴駁回。」尚無行政訴訟法
第二十八條第二款判決理由與主文顯有矛盾情形，再審原告依本條第一款、第二款提
起再審之訴，顯無理由，應予駁回。
據上論結，本件再審之訴為無理由，爰依行政訴訟法第三十三條、民事訴訟法第五百
零二條第二項，判決如主文。
中    華    民    國     八十八      年      一      月     二十一      日
                    行 政 法 院 第 一 庭
                                審 判 長 評  事      黃  綠  星
                                         評  事      徐  樹  海
                                         評  事      高  秀  真
                                         評  事      藍  獻  林
                                         評  事      黃  璽  君
右  正  本  證  明  與  原  本  無  異
                                         法院書記官  邱  彰  德
中    華    民    國     八十八      年      一      月     二十一      日
